【裁判字號】    98,交上訴,487
【裁判日期】    980605
【裁判案由】    公共危險等
【裁判全文】
臺灣高等法院臺南分院刑事判決       98年度交上訴字第487號
上  訴  人  臺灣臺南地方法院檢察署檢察官
被      告  甲○
上列上訴人因被告公共危險案件，不服臺灣臺南地方法院97年度
交訴字第37號中華民國98年2月24日第一審判決（起訴案號：臺
灣臺南地方法院檢察署97年度調偵字第420號），提起上訴，本
院判決如下：
主  文
上訴駁回。
    理  由
一、按刑事訴訟法第三百六十一條、第三百六十七條規定，不服
    地方法院之第一審判決而提起上訴者，應提出上訴書狀，並
    敘述具體理由，為上訴必備之程式；其所提出之書狀未敘述
    上訴理由，或僅曾以言詞陳述上訴理由者，均應於上訴期間
    屆滿後二十日內補提理由書於第一審法院。第一審法院經形
    式審查，認逾期未補提上訴理由者，應定期間先命補正；逾
    期未補正者，為上訴不合法律上之程式，應以裁定駁回。倘
    已提出上訴理由，但所提非屬具體理由者，則由第二審法院
    以上訴不合法律上之程式，判決駁回。而所謂具體理由，必
    係依據卷內既有訴訟資料或提出新事證，指摘或表明第一審
    判決有何採證認事、用法或量刑等足以影響判決本旨之不當
    或違法，而構成應予撤銷之具體事由，始克當之（例如：依
    憑證據法則具體指出所採證據何以不具證據能力，或依憑卷
    證資料，明確指出所為證據證明力之判斷如何違背經驗、論
    理法則）；倘僅泛言原判決認定事實錯誤、違背法令、量刑
    失之過重或輕縱，而未依上揭意旨指出具體事由，或形式上
    雖已指出具體事由，然該事由縱使屬實，亦不足以認為原判
    決有何不當或違法者（例如：對不具有調查必要性之證據，
    法院未依聲請調查亦未說明理由，或援用證據不當，但除去
    該證據仍應為同一事實之認定），俾與第二審上訴制度在請
    求第二審法院撤銷、變更第一審不當或違法之判決，以實現
    個案救濟之立法目的相契合，並節制濫行上訴（最高法院著
    有九十七年度台上字第八九二號判決可參）。
二、檢察官上訴意旨略以：告訴人乙○○迭於警詢及偵訊中證稱
    對方駕駛人有下車察看伊受傷情形，並問伊要不要緊，但伊
    沒有回話，對方駕駛人說要去修理車子就駕車離去，沒有留
    下姓名、住所及聯絡電話，伊沒有跟被告說可以離開，也沒
    有報警或叫救護車等語，嗣告訴人雖於審理時陳稱：「（被
    告問：我問你有沒有關係，你是否回答我沒有關係，而且我
    有告訴你的臉上有流血？）是的。過程是這樣沒錯。」，惟
    告訴人亦陳稱：「（審判長問：證人車禍後，你跟被告講沒
    有關係，是否意味被告可以離開現場之意思？）我沒有跟被
    告講，可以離開沒有關係。我回答沒有關係，是指我的臉受
    傷，沒有關係」，然此亦僅係告訴人向被告表示其傷勢並不
    嚴重之意，絕非允許被告得逕行離去之意。況告訴人因該車
    禍而臉部流血，此為被告所見聞，且被告未留下任何聯絡方
    式予告訴人，亦未報警或叫救護車而逕自離去，足見被告顯
    有逃逸之意。然原審卻未對前開告訴人於審理時所為不利於
    被告之證詞有何論述，自有判決不備理由之違法。是原審認
    事用法尚有未洽，自難認原判決妥適，請撤銷原判決，另為
    適法之判決等語。
三、經查：原審就被告肇事逃逸部分依調查證據所得及全辯論意
    旨於判決理由欄貳、二、(四)中以告訴人乙○○於警詢時及偵
    訊時證述就其所騎乘之腳踏車是否係被告所扶起乙節，前後
    所供，已有未合，且就被告於下車察看並詢問證人乙○○有
    無怎樣，證人究係單純沒有回答，或係明確表示沒有關係乙
    情，又與嗣後其於原審審理時之證言不符，且乏其他事證足
    以證明證人乙○○上揭警詢及偵查中之證言為可採，故自難
    據此而為不利於被告之認定；且依證人乙○○業於原審審理
    時之證言與被告所辯大致相符，而認被害人乙○○雖因本件
    交通事故，經就醫診斷後，固受有左肘閉鎖性脫臼、胸壁挫
    傷及頭部外傷合併臉部擦傷等傷害，惟其傷勢尚不致危及生
    命，而被告於肇事後，確有下車將告訴人乙○○所騎乘之自
    行車牽至路邊，並詢問告訴人乙○○有無怎樣及主動要載告
    訴人乙○○就醫，並於告訴人乙○○明確表示沒有關係，及
    拒絕搭乘被告之車輛就醫後，被告始駕駛上開自小客貨車離
    開現場等情，再參以告訴人乙○○於事故發生後外觀之傷勢
    僅臉部流血並不嚴重，並能明確答稱沒有關係及拒絕就醫，
    且於倒地後又能自行起身，顯見告訴人乙○○當時亦自認並
    無立即就醫診治必要；又告訴人乙○○自陳其係在被告離去
    後，其他在場報案之人始發現其手有脫臼，才送其就醫，然
    被告對此並不知情，於被告離去之際，告訴人並未因本件車
    禍導致無法行動亟需立即救護之情狀，被告應係研判告訴人
    乙○○並無立即送醫救治之必要，又在告訴人乙○○陳稱沒
    有關係及拒絕就醫後方離去現場，是以認定被告縱有未留下
    聯絡方式與告訴人乙○○即駕車離開現場之情，而有礙警察
    機關事後調查犯罪之困難度及被害人之求償行為，然此並非
    刑法第一百八十五條之四肇事逃逸罪所欲非難之行為，原審
    已詳加指明並予論述，並以公訴意旨所據積極證據所為之證
    明並未達到於通常之人均不致有所懷疑，而依據無罪推定原
    則，以被告肇事逃逸部分之犯罪不能證明而諭知被告無罪之
    判決，經核尚無不合。上訴人再憑持己見認為原判決就證據
    證明力以資認定事實之不當，而對於事實審法院證據取捨裁
    量權行使之當否所為之任意指摘，難認為屬具體理由，揆諸
    上開說明，其上訴不符法定上訴程式，爰不經言詞辯論逕予
    駁回。
四、依刑事訴訟法第三百六十七條前段、第三百七十二條，判決
    如主文。
中    華    民    國    98    年    6     月    5     日
                  刑事第三庭    審判長法  官  陳義仲
                                      法  官  蔡勝雄
                                      法  官  蘇清水
以上正本證明與原本無異。
檢察官如不服本判決應於收受本判決後十日內向本院提出上訴書
，其未敘述上訴理由者並得於提起上訴後十日內向本院補提理由
書。
                                      書記官  蔡蘭櫻
中    華    民    國    98    年    6     月    5     日


司法院資訊處製作；財團法人民間司法改革基金會備份。
